【裁判字號】    97,訴,2290
【裁判日期】    971027
【裁判案由】    違反槍砲彈藥刀械管制條例
【裁判全文】
臺灣臺中地方法院刑事判決              97年度訴字第2290號
公  訴  人  臺灣臺中地方法院檢察署檢察官
被      告  甲○○
指定辯護人  本院公設辯護人  丙○○
上列被告因違反槍砲彈藥刀械管制條例案件，經檢察官提起公訴
（九十七年度偵字第六八四五號、第八四八六號），本院判決如
下：
    主    文
甲○○未經許可，持有可發射子彈具有殺傷力之改造霰彈槍，累
犯，處有期徒刑參年陸月，併科罰金新臺幣伍萬元，罰金如易服
勞役，以新臺幣壹仟元折算壹日。扣案之改造霰彈槍壹枝（槍枝
管制編號0000000000號）沒收。又未經許可，持有子
彈，累犯，處有期徒刑伍月，併科罰金新臺幣貳萬元，罰金如易
服勞役，以新臺幣壹仟元折算壹日。扣案口徑十二ＧＡＵＧＥ之
制式霰彈壹顆，沒收。又未經許可，持有可發射子彈具有殺傷力
之改造手槍（槍枝管制編號0000000000號），累犯，
處有期徒刑參年陸月，併科罰金新臺幣伍萬元，罰金如易服勞役
，以新臺幣壹仟元折算壹日。扣案仿ＷＡＬＴＨＥＲ廠ＰＰＫ／
Ｓ型半自動手槍製造之改造手槍壹枝、直徑八．○±○．五ｍｍ
之非制式子彈參顆，均沒收。應執行有期徒刑伍年貳月，併科罰
金新臺幣拾萬元，罰金如易服勞役，以新臺幣壹仟元折算壹日。
扣案之改造霰彈槍壹支（槍枝管制編號0000000000號
）、口徑十二ＧＡＵＧＥ之制式霰彈壹顆、仿ＷＡＬＴＨＥＲ廠
ＰＰＫ／Ｓ型半自動手槍製造之改造手槍壹枝、直徑八．○±○
．五ｍｍ之非制式子彈參顆，均沒收。
    犯罪事實
一、甲○○前因違反毒品危害防制條例案件，經臺灣士林地方法
    院於民國（下同）九十一年七月二十九日以九十一年度簡字
    第五八四號判處有期徒刑四月確定；復因違反槍砲彈藥刀械
    管制條例案件經臺灣臺北地方法院於九十二年八月十五日以
    九十一年度訴字第一三四六號判處有期徒刑四月，併科罰金
    新臺幣（下同）三萬元確定；又因恐嚇案件經臺灣臺北地方
    法院於九十三年七月一日以九十二年度訴字第一○三八號判
    處有期徒刑一年確定，上開有期徒刑，經合併定其應執行有
    期徒刑一年六月確定，而於九十四年五月二十六日因縮短刑
    期假釋出監，並於九十五年一月二十六日保護管束期滿執行
    完畢。詎仍不知悔悟，明知可發射子彈具有殺傷力之改造霰
    彈槍、改造手槍及具有殺傷力之制式霰彈、非制式子彈均為
    槍砲彈藥刀械管制條例所管制之違禁物，非經中央主管機關
    許可，不得持有，竟仍基於持有可發射子彈具有殺傷力之改
    造霰彈槍、制式霰彈及改造手槍、非制式子彈之個別犯意，
    先後：（一）於九十六年八月間，在臺北縣土城市○○路之
    某玩具模型店，以一萬元之價格，購買可發射子彈且具有殺
    傷力之仿霰彈槍製造之改造霰彈槍一枝（槍枝管制編號00
    00000000號），而未經許可持有之，並將之置於臺
    中市○○○路三一七號六樓之十八之租屋處。（二）復於數
    日後，又透過姓名年籍不詳之友人，以每顆五百元之價格，
    購得具有殺傷力口徑十二ＧＡＵＧＥ之制式霰彈二顆（其中
    因鑑定需要，已試射一顆，剩餘一顆），未經許可而持有之
    ，並將該制式霰彈與之前所購入之改造霰彈槍共同置於前揭
    租屋處。嗣於九十六年九月二十九日下午，因甲○○躲避警
    方查緝而離開該處，旋令廖經緯（經臺灣臺中地方法院檢察
    署另行通緝中）返回前址，將其物品整理好後攜出，廖經緯
    返回後，將甲○○之衣褲與前開改造霰彈槍一枝、制式霰彈
    二顆放置於黑色行李袋，復為躲避警方查緝，將行李袋自六
    樓丟至同大樓二樓之陽台後離去，經該樓住戶陳姿文於同年
    月三十日上午七時許發現，而通知大樓管理員陳秉聖報警循
    線查獲。（三）甲○○又於九十七年三月初，在臺北縣三重
    市之跳蚤市場，向姓名年籍不詳綽號「黑人」之成年人，以
    二萬五千元之價格，購得可發射子彈且具殺傷力之仿ＷＡＬ
    ＴＨＥＲ廠ＰＰＫ／Ｓ型半自動手槍製造之改造手槍一枝（
    槍枝管制編號0000000000號）及具有殺傷力由金
    屬彈殼組合直徑八．○±○．五ｍｍ金屬彈頭而成之非制式
    子彈五顆（其中因鑑定需要，已試射二顆，剩餘三顆），未
    經許可而持有之。嗣於九十七年三月十四日上午七時三十分
    許，在臺北縣板橋市○○路十六巷二十一號前，為警查獲而
    扣得上開改造手槍一支及非制式子彈五顆。
二、案經臺中縣警察局清水分局及臺中市警察局第二分局分別報
    請臺灣臺中地方法院檢察署檢察官偵查起訴。
    理  由
一、程序部分：按被告以外之人（包括證人、鑑定人、告訴人、
    被害人及共同被告等）於審判外之陳述雖不符刑事訴訟法第
    一百五十九條之一至之四等四條之規定，而經當事人於審判
    程序同意作為證據，法院審酌該言詞陳述或書面陳述作成時
    之情況，認為適當者，亦得為證據；當事人、代理人或辯護
    人於法院調查證據時，知有刑事訴訟法第一百五十九條第一
    項不得為證據之情形，而未於言詞辯論終結前聲明異議者，
    視為有前項之同意，同法第一百五十九條之五定有明文。立
    法意旨在於傳聞證據未經當事人之反對詰問予以核實，原則
    上先予排除。惟若當事人已放棄反對詰問權，於審判程序中
    表明同意該等傳聞證據可作為證據；或於言詞辯論終結前未
    聲明異議，基於尊重當事人對傳聞證據之處分權，及證據資
    料愈豐富，愈有助於真實發見之理念，且強化言詞辯論主義
    ，使訴訟程序得以順暢進行，上開傳聞證據亦均具有證據能
    力。查本件檢察官、被告及指定辯護人並未就證人陳秉聖、
    陳姿文於警詢中之證述，及內政部警政署刑事警察局九十六
    年十一月九日刑鑑字第○九六○一五五六八九號槍彈鑑定書
    、九十七年四月十四日刑鑑字第○九七○○四一九○八號槍
    彈鑑定書等非供述證據之證據能力有所爭執，且迄於言詞辯
    論終結前，均未主張有刑事訴訟法第一百五十九條第一項不
    得為證據之情形，是應認已同意作為證據，而本院審酌上開
    證人陳秉聖、陳姿文於警詢中之證述，並無不當取供之情形
    ，且上開內政部警政署刑事警察局之二份槍彈鑑定書均係公
    務員職務上製作之紀錄文書，與其責任、信譽攸關，若有錯
    誤、虛偽，該公務員可能因此擔負刑事及行政責任，且該等
    文書經常處於可能受公開檢查之狀態，其正確性及真實之保
    障極高，核無顯有不可信之情況，是本院認無不適當之情形
    ，依刑事訴訟法第一百五十九條之五第一項之規定，應認均
    有證據能力，合先敘明。
二、訊據被告甲○○固不否認其未經許可，而持有改造霰彈槍一
    枝、制式霰彈二顆，及改造手槍一枝、非制式子彈五顆，並
    分別於九十六年九月三十日、九十七年三月十四日上午七時
    三十分許為警查獲之事實，惟仍辯稱：扣案之霰彈槍跟改造
    手槍都是於九十六年八月間，在臺北縣三重的跳蚤市場向綽
    號黑人的成年男子購買的，霰彈槍買一萬元，改造手槍買二
    萬五千元，子彈是都包括在內。警詢、偵查中所講向臺北縣
    土城市○○路之某玩具模型店買的是不實在，因為想辯稱是
    玩具槍，不具殺傷力云云。然查：上開扣案之改造霰彈槍一
    枝、制式霰彈二顆，係被告先後於九十六年八月間，在臺北
    縣土城市○○路之某玩具模型店，以一萬元之價格，購得改
    造霰彈槍一枝後，復於數日後，又透過姓名年籍不詳之成年
    友人，以每顆五百元之價格，購得制式霰彈二顆，未經許可
    而持有之；而扣案之改造手槍一枝及非制式子彈五顆則係其
    另於九十七年三月初，在臺北縣三重市之跳蚤市場，向姓名
    年籍不詳綽號「黑人」之成年人，以二萬五千元之價格所購
    得，未經許可而持有之等情，業據被告於九十七年三月十四
    日十五時三十分許，及同日十八時十分許之警詢時分別供述
    稱：分局據報於九十六年九月三十日在臺中市○區○○路三
    一七號二樓花臺上拾獲之黑色皮包內之改造霰彈槍一把、子
    彈二顆均是伊所有，因為九十六年九月二十九日下午有警察
    到臺中市○區○○○路三一七號六樓之十八找伊，伊便從六
    樓跳下去，因此伊去清水鎮的某診所就醫，伊就交代廖經緯
    去把霰彈槍一把、子彈二顆等物拿走，後來他回來跟伊說：
    看到警察來，將霰彈槍一把、子彈二顆等物品丟下就走了，
    伊不知道他將東西丟在那裡。上開霰彈槍一把及子彈二顆，
    是伊去臺北縣土城市○○路上一間模型槍店以新臺幣一萬元
    的代價購買的，子彈是廖經緯以每顆五百元的代價購買的。
    （見臺中市警察局第二分局刑案偵查卷宗第三頁、第四頁）
    ；警方扣案之改造八釐米手槍一把及改造子彈五顆都是伊的
    ，槍械是伊於九十七年三月十二日凌晨六時許在臺北縣三重
    市忠孝橋下之跳蚤市場，向不知名男子，以二萬五千元購得
    （見臺中縣警察局清水分局刑案偵查卷宗第三頁），復於九
    十七年三月十五日檢察官偵訊時仍供稱：九月三十日查獲黑
    色包包內的槍、子彈是伊的，因為前一天九月二十九日下午
    有警察去伊住處找伊，伊就從六樓跳下樓，後來伊打電話到
    伊朋友綽號小胖即廖經緯的手機，伊要小胖把該處理的東西
    處理掉，結果他幫伊把槍彈及衣褲放在同一個包包裡，事後
    小胖說他把槍丟到二樓，槍、子彈是在九十六年八月間在臺
    北縣土城市○○○路上的玩具模型店，以約一萬元，買了霰
    彈槍，同月即在買了槍的幾天後，子彈透過朋友以一顆五百
    元買的，伊共買了二顆。本次查獲的改造手槍，伊大概是在
    三月初，在三重的跳蚤市場買的，買了改造手槍及子彈，子
    彈買了五顆，改造手槍及子彈是二萬五千元，是跟一個綽號
    黑人的人買的等語（見九十七年偵字第六八四五號卷第四十
    至第四十一頁）稽詳，核與證人陳秉聖、陳姿文於警詢時所
    證：證人陳姿文於九十六年九月三十日上午在上開臺中市○
    區○○○路三一七號二樓陽台發現裝有改造霰彈槍一把、制
    式霰彈二顆之黑色行李袋後通知擔任該大樓管理員之證人陳
    秉聖處理後報警查獲等情相符（見臺中市警察局第二分局刑
    案偵查卷宗第十二至第十五頁），足徵被告上開所述，應與
    實情相符。再參之被告上開於警詢、偵訊時所為之供述，已
    就其先後購買上開改造霰彈槍一枝、制式霰彈二顆及改造手
    槍一枝、非制式子彈五顆之時間、地點、購買數量、價格及
    對象等事項陳述明確、綦詳，且其前後於警詢、偵訊時所為
    之供述，亦均相符，並無辯稱上開於臺北縣土城市○○路某
    玩具模型店所購買之改造霰彈槍係玩具槍，不具殺傷力之情
    事，則被告上開於本院審理時所辯是否為真，已非無疑，況
    被告於本院九十七年九月一日準備程序時，亦未陳稱上開改
    造霰彈槍及改造手槍各一把係同時購買乙情，從而，被告前
    揭於本院審理時翻異前詞所為辯稱：扣案之霰彈槍及改造手
    槍都是於九十六年八月間，在臺北縣三重的跳蚤市場向綽號
    黑人的成年男子購買，子彈都包括在內云云，顯為事後冀求
    對其較有利之法律適用，要屬避重就輕之詞，殊不足取。此
    外，復有現場照片八幀在卷及上開改造霰彈槍、改造手槍各
    一枝及制式霰彈二顆、非制式子彈五顆等扣案足憑，且扣案
    之改造霰彈槍一枝、制式霰彈二顆，經送往內政部警政署刑
    事警察局鑑驗後，認：（一）送鑑霰彈槍一枝（槍枝管制編
    號0000000000號），認係改造霰彈槍，由仿霰彈
    槍製造之槍枝，車通金屬槍管內阻鐵而成，擊發功能正常，
    可供擊發適用子彈使用，認具殺傷力。（二）送鑑子彈二顆
    ，認均係口徑十二ＧＡＵＧＥ之制式霰彈，採樣一顆試射，
    可擊發，認具殺傷力，此有內政部警政署刑事警察局九十六
    年十一月九日刑鑑字第○九六○一五五六八九號槍彈鑑定書
    （見臺中市警察局第二分局刑案偵查卷宗第十六至第十八頁
    ）附卷可考，足認上開扣案改造霰彈槍一枝（槍枝管制編號
    0000000000號）及制式霰彈均具有殺傷力，應可
    認定。另扣案之改造手槍一枝、子彈五顆，亦經送請內政部
    警政署刑事警察局鑑驗結果認：（一）送鑑手槍一枝（槍枝
    管制編號0000000000號），認係改造手槍，由仿
    ＷＡＬＴＨＥＲ廠ＰＰＫ／Ｓ型半自動手槍製造之槍枝，換
    裝土造金屬槍管而成，擊發功能正常，可供擊發適用子彈使
    用，認具殺傷力。（二）送鑑子彈五顆，認均係非制式子彈
    ，由金屬彈殼組合直徑八○±○．五ｍｍ金屬彈頭而成，採
    樣二顆試射，可擊發，認具殺傷力，此亦有九十七年四月十
    四日刑鑑字第○九七○○四一九○八號槍彈鑑定書九十七年
    偵字第六八四五號卷第一三二至第一三五頁）在卷可憑，足
    認上開扣案改造手槍（槍枝管制一枝編號00000000
    00號）及非制式子彈五顆均具有殺傷力，應可認定。據此
    ，本件事證明確，被告上開違反槍炮彈藥刀械管制條例之犯
    行洵堪認定，應予依法論科。
二、核被告所為，關於持有上開改造霰彈槍一枝部分【即犯罪事
    實一（一）部分】，係犯槍砲彈藥刀械管制條例第八條第四
    項之未經許可，持有可發射子彈具有殺傷力之改造霰彈槍罪
    ；關於持有上開制式霰彈二顆部分【即犯罪事實一（二）部
    分】，係犯同條例第十二條第四項之未經許可持有子彈罪；
    關於持有上開改造手槍一枝及非制式子彈五顆部分【即犯罪
    事實一（三）部分】，係犯同條例第八條第四項之未經許可
    ，持有可發射子彈具有殺傷力之改造手槍罪及第十二條第四
    項之未經許可持有子彈罪。被告以一行為同時持有上開具殺
    傷力之改造手槍一枝及非制式子彈五顆之行為，觸犯前述二
    罪名，為想像競合犯，應依刑法第五十五條前段之規定，從
    一重之未經許可，持有可發射子彈具有殺傷力之改造手槍罪
    處斷。被告所犯上開三罪，犯意個別，行為互殊，應予分論
    併罰。又被告前因違反毒品危害防制條例案件，經臺灣士林
    地方法院於九十一年七月二十九日以九十一年度簡字第五八
    四號判處有期徒刑四月確定；復因違反槍砲彈藥刀械管制條
    例案件經臺灣臺北地方法院於九十二年八月十五日以九十一
    年度訴字第一三四六號判處有期徒刑四月，併科罰金新臺幣
    三萬元確定；又因恐嚇案件經臺灣臺北地方法院於九十三年
    七月一日以九十二年度訴字第一○三八號判處有期徒刑一年
    確定，上開有期徒刑，經合併定其應執行有期徒刑一年六月
    確定，而於九十四年五月二十六日因縮短刑期假釋出監，並
    於九十五年一月二十六日保護管束期滿執行完畢等情，有臺
    灣高等法院被告前案紀錄表一份在卷可參，其於受徒刑之執
    行完畢後，五年以內故意再犯本件有期徒刑以上之三罪，均
    為累犯，應依刑法第四十七條第一項之規定，均加重其刑。
    爰審酌被告未經許可，恣意持有扣案槍、彈，對社會、居家
    環境形成不定時之隱憂，復考量其犯罪之動機、目的、手段
    、品行、智識程度、持有之時間，及犯罪後坦承部分犯行，
    態度尚佳等一切情狀，分別量處如主文所示之刑，及就併科
    罰金部分均諭知易服勞役之折算標準，並定其應執行之刑，
    以資儆懲。扣案之仿霰彈槍製造之改造霰彈槍一枝（槍枝管
    制編號0000000000號）、仿ＷＡＬＴＨＥＲ廠Ｐ
    ＰＫ／Ｓ型半自動手槍製造之改造手槍一枝（槍枝管制編號
    0000000000號）、口徑十二ＧＡＵＧＥ之制式霰
    彈一顆（扣案二顆，其中因鑑定需要，已試射一顆，剩餘一
    顆）及由金屬彈殼組合直徑八．○±○．五ｍｍ金屬彈頭而
    成之非制式子彈三顆（扣案五顆，其中因鑑定需要，已試射
    二顆，剩餘三顆），依槍砲彈藥刀械管制條例第五條之規定
    ，非經中央主管機關許可，不得製造、販賣、運輸、轉讓、
    出租、出借、持有、寄藏或陳列，核係違禁物，不問屬於犯
    人與否，均應依刑法第三十八條第一項第一款規定，予以宣
    告沒收。至於經鑑驗試射之制式霰彈一顆及非制式子彈二顆
    ，雖均認具有殺傷力，惟該等試射所餘之物，已喪失子彈效
    用，不再具有殺傷力而待廢棄之物，爰不予宣告沒收，附此
    敘明。
據上論斷，應依刑事訴訟法第二百九十九條第一項前段，槍砲彈
藥刀械管制條例第八條第四項、第十二條第四項，刑法第十一條
前段、第四十七條第一項、第五十五條、第四十二條第三項前段
、第三十八條第一項第一款、第五十一條第五款、第七款，判決
如主文。
本案經檢察官乙○○到庭執行職務。
中    華    民    國    97    年    10    月    27    日
                     臺灣臺中地方法院刑事第二庭
                         審判長法  官  曾珮琦
                               法  官  朱光國
                               法  官  許金樹
以上正本證明與原本無異。
如不服本判決，應於收受送達後10日內向本院提出上訴書狀（應
敘述具體理由並附繕本）。
上訴書狀如未敘述理由，應於上訴期間屆滿後20日內補提理由書
於本院。
                               書記官  王崑煜
中    華    民    國    97    年    10    月    27    日
附錄論罪科刑法條
槍砲彈藥刀械管制條例第8條第4項
未經許可，持有、寄藏或意圖販賣而陳列第1項所列槍枝者，處3
年以上10年以下有期徒刑，併科新臺幣700萬元以下罰金。
槍砲彈藥刀械管制條例第12條第4項
未經許可，持有、寄藏或意圖販賣而陳列子彈者，處5年以下有
期徒刑，併科新臺幣3百萬元以下罰金。


司法院資訊處製作；財團法人民間司法改革基金會備份。
